臺灣高等法院臺南分院刑事判決　　　　九十一年度交上易字第六二九號　Ａ
　　　上　訴　人
　　　即　被　告　乙　○　○
右上訴人因過失傷害案件，不服臺灣臺南地方法院九十年度交易字第三七一號中華民
國九十年十一月十六日第一審判決（起訴案號：臺灣臺南地方法院檢察署九十年度偵
字第六二八五號），提起上訴，本院判決如左：
      主      文
上訴駁回。
      事      實
一、緣陳仕文（因過失傷害罪，業經臺灣臺南地方法院判處拘役伍拾玖日，如易科罰
    金，以參佰元折算壹日確定）於民國（下同）九十年四月十二日十一時三十分許
    ，駕駛車牌號碼ＳＴ─３８５１號自小客車，沿臺南市○○路外側快車道，由南
    往北方向行駛，途經安吉路二段與公學路二段交岔路口，本應注意駕駛之車前狀
    況，隨時採取必要之安全措施及該路段行車速限為六十公里不得超速行駛，而依
    當時情形，又無不能注意之情事，竟疏於注意，以時速一百公里之速度超速急馳
    。適於同一時、地，乙○○駕駛車牌號碼ＴＷ─６３２２號自小客車，沿安吉路
    內側快車道，由北往南方向行駛，本應注意汽車行經設有行車管制號誌之前開交
    岔路口，應遵守道路交通號誌之指示，且依當時情形，並無不能注意之情形，竟
    疏未注意，於左轉號誌燈尚未指示左轉時，逕自左轉，致與陳仕文所駕駛之上開
    自小客車發生撞擊。二車撞擊後，拖行至公學路二段路口，再撞及正在紅燈暫停
    區由甲○○所騎乘之車牌號碼ＮＭＫ─７３５號機車，及蔡進福所駕駛之車牌號
    碼ＹＶ─９９５６號自小貨車（蔡進福部分未據提出告訴），致甲○○受有左膝
    內側韌帶、前十字韌帶斷裂、右足撕裂傷併感覺神經損傷、右側第二趾骨折等傷
    害。車禍事故發生後，乙○○之友人以電話代為報警，經臺南市警察局交通隊到
    場處理，在警員尚不知何人為肇事車輛之駕駛人前，陳仕文、乙○○均主動表示
    其為駕駛人自首犯行，並接受裁判。
二、案經甲○○訴由臺南市警察局第三分局報請臺灣臺南地方法院檢察署檢察官偵查
    起訴。
      理      由
一、右揭事實，業據上訴人即被告乙○○於坦白承認，核與同案被告陳仕文所供及告
    訴人甲○○指訴、證人蔡進福所證述之情節相符，復有道路交通事故調查報告表
    、臺南市警察局舉發違反道路交通管理事件通知單影本及奇美醫學中心診斷證明
    書各一紙、道路交通事故現場蒐證照片十二幀在卷可資佐證。
二、按行車速度，依標誌之規定，無標誌者，在市區道路，時速不得超過四十公里，
    在郊外道路時速不得超過六十公里，修正前道路交通安全規則第九十三條第一項
    第一款定有明文；又汽車行駛時，駕駛人應注意車前狀況，並隨時採取必要之安
    全措施；駕駛人駕駛汽車，應遵守道路交通號誌之指示，道路交通安全規則第九
    十四條第三項、第九十條亦規定甚明。查被告乙○○領有汽車駕駛執照，為有駕
    駛經驗之人，對於上開交通安全規則自知之甚稔，為其應注意之事項，而肇事當
    時係天候晴朗、日間自然光線、柏油路面、安吉路為四線道、公學路為雙線道、
    標線清晰、有快慢車道劃分、正常號誌岔路口、限速六十公里，有前開道路交通
    事故調查報告表載明可考，據此判斷，足見依當時狀況被告客觀上並無不能注意
    之情狀，詎被告乙○○應注意且能注意前開交岔路口設有行車管制號誌，應遵守
    道路交通號誌之指示，同案被告陳仕文應注意且能注意該路段行車速度不得超過
    六十公里速限，竟疏未注意仍以時速一百公里之速度超速行駛及未注意車前狀況
    ，作隨時停車之準備，竟疏於注意，貿然於左轉號誌燈尚未指示左轉時即逕自左
    轉，致與陳仕文所駕駛之上開自小客車發生撞擊，二車並因而拖行再撞及甲○○
    而肇事，被告自有違前開規定之注意義務，被告與陳仕文均顯有過失。
三、本件經送臺灣省臺南區車輛行車事故鑑定委員會鑑定結果亦同此認定，認被告乙
    ○○駕駛小客車，未依號誌指示行駛，為肇事原因，陳仕文駕駛小客車，嚴重超
    速行駛，未注意車前狀況，同為肇事原因，而甲○○、蔡進福等無肇事因素等語
    ，有該委員會南鑑字第九０一０一八號鑑定意見書在卷可憑（原審卷十一頁），
    而被告與陳仕文之過失行為與被害人甲○○所受上開傷害之間，顯有相當因果關
    係，灼然明甚。從而，本件事證已甚明確，被告過失傷害犯行，堪以認定。
四、核上訴人即被告乙○○所為，係犯刑法第二百八十四條第一項前段之過失傷害罪
    。又其肇事後未被有偵查權之公務員或機關發覺其為犯嫌前，留在事故現場向到
    場處理之警員自承犯行，進而接受裁判，此有卷附之警訊筆錄載明可考，被告行
    為合乎自首之要件，應依刑法第六十二條前段減輕其刑。原審以被告罪證明確，
    因予適用刑事訴訟法第二百九十九條第一項前段，刑法第二百八十四條第一項前
    段、第六十二條前段、第四十一條第一項前段，罰金罰鍰提高標準條例第一條前
    段、第二條之規定，並審酌被告之品行、應負過失責任之程度、造成被害人傷害
    之結果、肇事後尚未與被害人達成民事上之和解，及被告於犯後坦認犯行等一切
    情狀，量處拘役肆拾日，並諭知易科罰金之折算標準，以資懲儆。本院經核原判
    決認事用法俱無不合，量刑亦稱妥適，被告上訴意旨猶執前詞，以量刑過重，指
    摘原判決不當，並無可取，為無理由，應予駁回。
據上論結，應依刑事訴訟法第三百六十八條，判決如主文。
本案經檢察官張佩珍到庭執行職務。
中    華    民    國      九十一      年      七      月        二      日
                                  臺灣高等法院臺南分院刑事第六庭
                                      審判長法官  楊    明    章
                                            法官  顏    基    典
                                            法官  高    明    發
右正本證明與原本無異。
不得上訴。
                                      法院書記官  李    梅    菊
中    華    民    國      九十一      年      七      月        三      日
